【裁判字號】    89,上訴,17
【裁判日期】    890531
【裁判案由】    搶奪
【裁判全文】
臺灣高等法院高雄分院刑事判決                      八十九年度上訴字第一七號
    上  訴  人
    即  被  告  乙○○
右上訴人因搶奪案件，不服臺灣高雄地方法院八十八年度訴字第一二○六號、中華民
國八十八年十一月二十六日第一審判決（起訴案號：臺灣高雄地方法院檢察署八十八
年度偵字第一二三四七號），提起上訴，本院判決如左：
    主  文
上訴駁回。
    事  實
一、乙○○曾於民國八十三年六月十四日、八十四年三月十六日、八十五年一月二十
    六日、八十六年八月十二日，先後因恐嚇、搶奪、竊盜、搶奪等犯行，經高雄地
    院分別判處有期徒刑十月、一年、四月、一年確定，最近一次、八十六年間所犯
    竊盜罪所處有期徒刑四月，於八十六年八月二日執行完畢。猶不知悔改，竟與不
    詳姓名之成年男子，共同意圖為自己不法之所有，於八十七年一月十二日下午四
    時許，由乙○○騎乘乙輛未懸掛車牌之機車，搭載該不詳姓名者，俟機行搶，行
    經在高雄市○○區○○街八十七號前時，見甲○○騎機車欲停車之際，即動手搶
    奪劉女之皮包 (內有身分證、駕駛執照及行車執照各乙張、匯豐銀行及慶豐銀行
    信用卡各乙張、健保卡乙張、現金新台幣（下同）一千元、餐廳禮卷一千元及Ｎ
    ＥＣ牌0000000000號呼叫器乙個)，得手後即逃逸。嗣乙○○於八十
    七年一月十五日至二十日間之某日，向其朋友陳瀅吉借用自用小客車，且將搶得
    之駕駛執照，交付知情之陳瀅吉，陳瀅吉因其妻陳安琪駕車需用駕駛執照，乃由
    陳安琪提供照片，將陳安琪照片黏貼於該駕駛執照上，供陳安琪使用 (陳瀅吉、
    陳安琪涉嫌收受贓物、變造特種文書罪嫌部分，業經判決確定)，而鍾某返還上
    開自用小客車予陳瀅吉時，將前揭呼叫器遺留在車內，嗣經警於八十七年一月三
    十一日十時許，在高雄市左營區○○○路三四五巷口臨檢陳安琪所駕駛之前揭自
    用小客車時，發覺上開呼叫器及變造之駕駛執照，始知上情。
二、案經高雄市政府警察局移送臺灣高雄地方法院檢察署檢察官偵查起訴。
    理  由
一、訊據上訴人即被告乙○○矢口否認有搶奪犯行，辯稱：有向陳瀅吉借車，但從未
    借超過一天，都是借車出去買東西，一、二小時就還車，沒有交付駕駛執照給陳
    瀅吉變造供陳安琪使用，伊曾經說過陳安琪「討客兄」，害他們夫妻吵架，可能
    陳瀅吉及陳安琪討厭我才這樣說，並沒有搶奪甲○○之財物云云。
二、惟查：
１、本案查獲之甲○○駕駛執照一張及呼叫器一只，係被害人甲○○於八十七年一月
    十二日下午四時許，在高雄市○○區○○街八十七號前，遭二名騎乘未懸掛車牌
    機車之年輕人自後面搶劫之物品等情，業據證人即被害人之父劉銘及被害人分
    別於警、偵訊時證述綦詳（參警卷第八頁，八十七年偵字第二五一五號偵卷第四
    十九頁），復有呼叫器贓物領據一紙附卷及變造之甲○○駕一枚扣案可資佐證。
    而上開甲○○所有駕照一張及呼叫器一只等物，係由乙○○交付陳瀅吉、陳安琪
    等乙節，亦據陳瀅吉及陳安琪二人迭次於警、偵訊及一審法院審理中供述綦詳。
    且陳瀅吉、陳安琪自被告收受上開贓物，因而被法院判處二人共同收受贓物，陳
    瀅吉判處有期徒刑十月、陳安琪判處有期徒刑五月確定等情，亦經原審法院調取
    八十七年易字第三七七七號贓物案件全卷，核閱無訛。
２、再查，證人陳安琪於八十七年一月三十一日警訊中供述：「ＮＥＣ牌00000
    00000號呼叫器乙個係綽號『小賢』即乙○○，向我丈夫借車歸還時放在車
    上」（參警卷第五頁），於偵訊中供承：「乙○○係八十七年一月十五日至二十
    日向我丈夫借車」（贓物案偵查卷第四頁），「該搶奪案係乙○○及尤偉林二人
    所作的」（贓物案偵查卷第三十一頁），「甲○○駕照係乙○○拿給我丈夫陳瀅
    吉的」（贓物案偵查卷第五四頁）等語明確，且於八十七年二月十日偵查時經陳
    安琪當庭指認乙○○確係搶奪查獲呼叫器之人（贓物案偵查卷第四十一頁），核
    與證人陳瀅吉於八十七年三月十二日偵查時供稱：「乙○○確於八十六年十二月
    或八十七年一月間左右有向我借車，當時我太太陳安琪亦在場」（贓物案偵查卷
    第四七頁），「乙○○拿甲○○駕照及呼叫器絡我時，有告訴我是他去衝的（搶
    奪之意）」（贓物案偵查卷第六五頁）等情相符，且於八十七年四月十六日偵查
    時，被告與陳瀅吉當庭對質，復經陳瀅吉當庭確認無訛（贓物案偵查卷第八三頁
    ），是被告確有將甲○○遭搶奪之物品交付陳瀅吉應堪認定。
３、被告乙○○確曾向證人陳瀅吉借用自用小客車（已如前述），惟被告於八十七年
    二月十九日（贓物案偵查卷三九頁）、同年三月十日（贓物案偵查卷四二頁）二
    次偵訊中，竟矢口否認其曾向陳瀅吉借車，顯見其情虛。另證人陳安琪於八十七
    年一月三十一日內勤檢察官偵訊中稱被告向陳瀅吉借車之時間為八十七年一月十
    五日至一月二十日之間，嗣於八十七年二月十日偵訊中改稱係在八十六年十二月
    間借車，雖然其陳述被告乙○○借車之時間容有不同，惟證人陳瀅吉於地檢署八
    十七年三月十二日偵查中，亦證稱被告於八十六年十二月間或八十七年一月左右
    向其借車，顯見被告確曾向陳瀅吉借車無訛，至於確實之借車時間，縱因其記憶
    能力不同而有所誤差，但應無礙於被告乙○○向陳瀅吉借車之事實認定。
４、證人陳瀅吉於偵查及一審法院審理中雖改稱：甲○○駕駛執照一張及呼叫器一只
    確係被告於借車後遺留在車上，然不知是否為被告所搶等語，再經本院囑託台東
    地法院訊問證人陳瀅吉，證稱：乙○○有向我借車，但還車時並未留下麼東西，
    駕照及呼叫器不是他留在車上，為了要讓我太太交保，才承認是我變造，我不知
    道駕照是搶來的，實際情形要問我太太陳安琪才知道云云（本院卷內八十九年四
    月十九日訊問筆錄），然證人陳瀅吉、陳安琪因持有甲○○駕駛執照及呼叫器被
    以贓物罪審理，其嗣後改稱不知是被告所搶，不知該物是為贓物，無非係為脫免
    己身贓物罪之刑責，且證人陳安琪已於八十八年三月十五日死亡，有戶籍登記簿
    在卷足憑，無法傳訊，但證人陳瀅吉及陳安琪係在原審法院八十七年易字第三七
    七七號贓物案件偵查中屢屢供稱「甲○○駕駛執照一張及呼叫器一只確係被告於
    借車後遺留在車上」，且稱「乙○○拿甲○○駕照及呼叫器絡我時，有告訴我是
    他去衝的（搶奪之意）」（贓物案偵查卷第六五頁，已如上述）且於八十七年四
    月十六日偵查時，被告與陳瀅吉當庭對質，復經陳瀅吉當庭確認無訛（贓物案偵
    查卷第八三頁），是被告確有將甲○○遭搶奪之物品交付陳瀅吉，是以證人事後
    翻異前說，無非迴護之詞，尚難為被告有利之認定。綜上，被告所辯，顯屬卸責
    之詞，尚難採信。本件事證明確，被告犯行洵堪認定。
三、核被告乙○○所為，係犯刑法第三百二十五條第一項之搶奪罪。其與該不詳姓名
    男子間，有犯意之聯絡及行為之分擔，應論以共同正犯。被告乙○○前曾於八十
    五年間犯竊盜罪，經臺灣高雄地方法院判處有期徒刑四月，於八十六年八月二日
    執行完畢，此有台灣高雄地方法院檢察署刑案資料查註紀錄表及本院被告全國前
    案紀錄表在卷可參，其於五年內再犯本件有期徒刑以上之罪，係屬累犯，應依刑
    法第四十七條規定加重其刑。另被告乙○○曾於八十六年八月十二日夥同黃志宏
    ，在高雄市○○區○○街與同慶街口，搶奪杜國珠所騎機車放置機車腳踏板上之
    皮包等財物，業經本院八十七年度上訴字第三三五號於八十七年三月十二日判處
    有期徒刑一年在案（有該判決書在卷可考），查該案之犯罪時間係八十六年八月
    十二日，與本案（八十七年一月十二日）相隔伍月，且無證據足以認定被告係基
    於概括犯意，應認兩案並無裁判上一罪關係，併予敘明。
四、原審因而適用刑法第二十八條、第三百二十五條第一項、第四十七條之規定，並
    且審酌被告乙○○犯有多項竊盜、搶奪等前科，素行不佳，結夥騎乘機車當街公
    然搶奪他人財物，對被害人之人身及財產，均有重大侵害，危害社會治安至鉅，
    ，惟念其年輕智識淺薄，搶得財物非多，情節輕重等一切情狀，量處有期徒刑一
    年二月，原判決之認事用法均無違誤，量刑亦稱允當，被告上訴意旨否認搶奪犯
    行，並無理由，應予駁回。
五、被告乙○○經合法傳喚，無正當理由不到庭，不待其陳述逕行判決。
據上論結，應依刑事訴訟法第三百六十八條、第三百七十一條，判決如主文。
本案經檢察官郭振昌到庭執行職務。
中    華    民    國八十九    年      五      月    三十一    日
                              臺灣高等法院高雄分院刑事第二庭
                                  審判長法官  曾永宗
                                        法官  邱永貴
                                        法官  曾玉英
右正本證明與原本無異。
如不服本判決，應於判決送達後十日內向本院提出上訴狀，其未述理由者並應於提
出上訴狀後十日內向本院補提理由書（應附繕本)。
                                      書記官  林靜霙
中    華    民    國     八十九     年       六       月     三   日
附錄：本判決論罪科刑法條：
刑法第三百二十五條第一項
意圖為自己或第三人不法之所有，而搶奪他人之動產者，處六月以上五年以下有期徒
刑。
                                                                  Ｊ


司法院資訊處製作；財團法人民間司法改革基金會備份。
